臺灣高雄地方法院刑事判決
110年度審易字第1301號
公  訴  人  臺灣高雄地方檢察署檢察官
被      告  莊金安


指定辯護人  本院公設辯護人 黃文德
上列被告因竊盜案件，經檢察官提起公訴（110年度偵字第19251
號），本院判決如下：
    主  文
莊金安犯竊盜罪，處拘役參拾日，如易科罰金，以新臺幣壹仟元
折算壹日。
未扣案之犯罪所得速馬力汽油精陸瓶（不含空瓶容器），均沒收
之；於全部或一部不能沒收或不宜執行沒收時，追徵其價額。
    事  實
一、莊金安意圖為自己不法所有，基於竊盜犯意，於民國110年8
    月12日15時38分許，在高雄市○○區○○路00號「北基國際股份
    有限公司北基金獅加油站」，以徒手之方式，接續竊取該加
    油站貨架上所陳列之速馬力汽油精共計6瓶（售價新臺幣【
    下同】1千2百元），得手後騎乘車牌號碼000-0000號普通重
    型機車逃離現場。嗣經該加油站早班主管忽佳輝發覺遭竊後
    報警處理，經警調閱監視錄影畫面，始悉上情，並扣得上開
    汽油精空瓶6瓶（業經撕除外包裝之標籤，已發還忽佳輝）
    。
二、案經高雄市政府警察局三民第二分局報告臺灣高雄地方檢察
    署檢察官偵查起訴。
    理  由
壹、程序方面：
一、按①法院認為應科拘役、罰金或應諭知免刑或無罪之案件，
    被告經合法傳喚無正當理由不到庭者，得不待其陳述逕行判
    決，刑事訴訟法第306條定有明文。②對於到場之被告，經面
    告以下次應到之日、時、處所及如不到場得命拘提，並記明
    筆錄者，與已送達傳票有同一之效力，刑事訴訟法第72條
    亦有明文。查：被告前經合法傳喚不到庭，經本院發布通緝
    ，於111年4月27日緝獲歸案，並經本院面告定於111年5月26
    日上午9時30分，在本院刑事審查第二法庭行審判程序，如
    未到庭得逕行拘提等情，有本院111年4月27日訊問筆錄在卷
    可稽（見審易卷第105頁），然被告於111年5月26日上午9時
    30分，無正當理由不到庭，亦有本院111年5月26日審判筆錄
    附卷可稽(見本院卷119頁至第125頁)，且屬本院認應判處拘
    役之案件（詳後述），依前開規定，自得不待其陳述，一造
    辯論而為判決。
二、次按被告以外之人於審判外之言詞或書面陳述，除法律有規
    定者外，不得作為證據；又被告以外之人於審判外之陳述，
    雖不符合刑事訴訟法第159條之1至第159條之4之規定，但經
    當事人於審判程序同意作為證據，法院審酌該言詞陳述或書
    面陳述作成時之情況，認為適當者，亦得為證據。當事人、
    代理人或辯護人於法院調查證據時，知有第159條第1項不得
    為證據之情形，而未於言詞辯論終結前聲明異議者，視為有
    前項之同意，刑事訴訟法第159條第1項及第159條之5分別定
    有明文。經查，本判決下列所引用被告以外之人於審判外之
    陳述，固屬傳聞證據，但被告未到庭表示意見，檢察官、辯
    護人均未於言詞辯論終結前聲明異議，本院審酌該等證據作
    成之情況，認為適於為本件認定事實之依據，依刑事訴訟法
    第159條之5第2項規定，應有證據能力。
貳、認定事實所憑之證據及理由：
    被告莊金安於警詢時對於前揭事實，皆供稱：我不知道等語
    （見警卷第3頁至第4頁）；而被告於本院調查程序時，持續
    碎念趕快死掉啦乙詞（見審易卷第103頁至第105頁）。經查
    ：
一、證人忽家輝於警詢時證稱：我是北基金獅加油站的早班主管
    ；我於110年8月13日15時交接清點時，發現置於高雄市○○區
    ○○路00號加油站靠近辦公室門口旁，架上的速馬力汽油精數
    量減少6瓶，後調閱站内監視器發現有一名男子，於加油站
    加完油結帳後，將機車騎至上述遭竊物品架旁，觀看了一下
    ，即徒手先、後拿取物品4次的動作，後該名男子將機車騎
    到加油站入口處後，又徒步折返到上述物品架，再徒手拿取
    物品1次的動作，隨即徒步走回機車，騎車沿鼎力路離開加
    油站等語（見警卷第12頁至第13頁），證人忽家輝並提供監
    視器影像紀錄與警方偵辦。
二、證人即被告之妻謝蔚玲於警詢時，經警方提供上述監視器影
    像紀錄與證人謝蔚玲觀看後，並證稱：監視器影像內男子為
    莊金安；警方到家訪查時，有形容遭竊物品的特徵，我便想
    到客廳門邊，有警方所描述的物品，且剛好6瓶，就跟警方
    指物品處位置給警方等情（見警卷第17頁至第19頁）。
三、證人謝蔚玲交與警方扣案之汽油精空瓶6瓶；並發還與忽家
    輝等節，有高雄市政府警察局三民第二分局扣押筆錄、扣押
    物品目錄表、贓物認領保管單各1份存卷可憑（見警卷第21
    頁至第23頁、第25頁）。又觀之警方扣案已撕下標籤之汽油
    精空瓶照片（見警卷第41頁），與北基金獅加油站遭竊之速
    馬力汽油精外觀一致，有同款汽油精照片1張附卷可供比對
    （見警卷第27頁）。互核證人謝蔚玲指認上述監視器影像內
    ，竊取汽油精之男子為被告乙節，堪認被告確有於上開時、
    地，竊取北基金獅加油站之汽油精6瓶之事實。
四、本案被告有無精神喪失或耗弱之情形？
㈠、因被告於111年4月27日為警緝獲後，至本院進行調查程序時
    ，對於法官之問題不是保持緘默，就是碎唸趕快死掉了啦，
    對於法官之問題皆不願回答。然在法警請被告簽名時，其等
    對話如下：
　　法警：我跟你講，簽這。
    被告：簽這喔？
    法官：阿伯，你聽有喔。（臺語）　　　　
　　前揭對話內容，業經本院勘驗屬實，檢察官、辯護人對於上
    開勘驗內容均表示沒有意見，有審判筆錄1份在卷可稽（見
    審易卷第127頁），益證被告可以理解法警之言語，卻刻意
    迴避法官之提問。
㈡、再者，被告之妻謝蔚玲於警詢時曾證稱：被告沒有精神障礙
　  或智能障礙；我每次勸他如有犯案，就要老實承認等情（見
　  警卷第18頁至第19頁）。何況，由監視器翻拍照片可知，被
    告於加油後，將機車緩緩往後移動至汽油精放置處，接續四
    次伸手拿取汽油精，甚至被告於騎車至入口處時，又停車徒
    步折返，再次徒手拿取汽油精等節，有監視器翻拍照片20張
    附卷可稽（見警卷第30頁至第39頁），在在顯示被告意識清
    楚，並無精神喪失或耗弱之情形。　　
五、綜上，本件事證明確，被告上開犯行洵堪認定，應依法論科
    。　　
參、論罪科刑：　　
一、核被告莊金安所為，係犯刑法第320條第1項之竊盜罪。又被
    告接續竊取汽油精，係於相近之時間、地點密接為之，且犯
    罪目的與侵害法益同一，應屬接續犯，僅論以一罪。
二、本院審酌被告不思尊重他人財物，率爾竊取北基金獅加油站
    之汽油精6瓶，參以被告有多次竊盜之素行，有臺灣高等法
    院被告前案紀錄表1份存卷可考（本院已依據最高法院110年
    度台上大字第5660號刑事裁定意旨予以斟酌）；另被告經通
    緝緝獲，至本院歸案時，不願配合安全檢查，亦不願進入後
    訊室等情，有本院法警之職務報告1份在卷可查（見審易卷
    第123頁），且迄今仍未賠償北基金獅加油站，難認犯後態
    度良好。惟考量被告竊得之汽油精之價值非高，兼衡其犯罪
    之手段，及其於警詢時自述家庭經濟狀況（見警卷第1頁）
    等一切情狀，量處如主文所示之刑，並諭知易科罰金之折算
    標準。
肆、沒收部分
一、查被告所竊取之速馬力汽油精共計6瓶，除空瓶容器已發還
    與忽家輝外，其內之汽油精並未返還與北基金獅加油站或忽
    家輝，屬實被告所有之犯罪所得，雖未扣案，仍均應依刑法
    第38條之1第1項前段、第3項規定宣告沒收，並諭知於全部
    或一部不能沒收或不宜執行沒收時，追徵其價額。
二、至被告竊得之汽油精空瓶容器6瓶，已發還與忽家輝，有贓
    物認領保管單可佐（見警卷第25頁），爰依刑法第38條之1
    第5項之規定，不予宣告沒收或追徵。
據上論斷，應依刑事訴訟法第299條第1項前段、第306條，刑法
第320條第1項、第41條第1項前段、第38條之1第1項前段、第3項
，刑法施行法第1條之1第1項，判決如主文。
本案經檢察官陳永盛提起公訴，檢察官范文欽到庭執行職務。
中　　華　　民　　國　　111 　年　　6 　　月　　16　　日
                  刑事第五庭    法　官  陳川傑
以上正本證明與原本無異。
如不服本判決應於收受判決後20日內向本院提出上訴書狀，並應
敘述具體理由。其未敘述上訴理由者，應於上訴期間屆滿後20日
內向本院補提理由書(均須按他造當事人之人數附繕本)「切勿逕
送上級法院」。
中　　華　　民　　國　　111 　年　　6 　　月　　16　　日
                                書記官  黃挺豪
附錄：本案論罪科刑之法條全文
中華民國刑法第320條
意圖為自己或第三人不法之所有，而竊取他人之動產者，為竊盜
罪，處5年以下有期徒刑、拘役或50萬元以下罰金。
意圖為自己或第三人不法之利益，而竊佔他人之不動產者，依前
項之規定處斷。
前二項之未遂犯罰之。